臺灣高等法院刑事判決　　　　　　　 100年度上易字第1796號
上　訴　人　臺灣桃園地方法院檢察署檢察官
上　訴　人
即　被　告　王顯正
　　　　　　王瑞宏
共　　　同
選任辯護人　徐原本律師
上列上訴人等因被告等傷害案件，不服臺灣桃園地方法院一００
年度易字第三八八號，中華民國一百年六月十日第一審判決（起
訴案號：臺灣桃園地方法院檢察署九十九年度偵字第一七四四五
號），提起上訴，本院判決如下：
    主  文
原判決撤銷。
王顯正共同傷害人之身體，處有期徒刑陸月，如易科罰金，以新
臺幣壹仟元折算壹日。
王瑞宏共同傷害人之身體，處有期徒刑伍月，如易科罰金，以新
臺幣壹仟元折算壹日。
    事  實
一、王顯正原係李鴻鉅所開設陽岡科技有限公司（下稱陽岡公司
    ）派駐於廈門工廠之副總經理，兩人為支付大陸廠商貨款及
    薪資問題而發生糾紛，王顯正乃心生不滿，而於民國九十九
    年三月二十二日由大陸地區返回臺灣後，於與姪子王瑞宏聚
    會之際，提及上情，詎王顯正竟與王瑞宏共同基於傷害之犯
    意聯絡，謀議推由與李鴻鉅素未謀面之王瑞宏帶人教訓李鴻
    鉅，王顯正復向王瑞宏詳細描述李鴻鉅之長相特徵及所駕駛
    之車輛類型，王瑞宏遂於九十九年三月三十日下午十五時許
    ，於新竹市城隍廟飲酒時，邀同具有共同傷害犯意聯絡之真
    實姓名年籍不詳綽號「小傑」之成年男子、另一真實姓名年
    籍不詳之成年男子，搭乘不知情詹旻（另案由臺灣新竹地
    方法院檢察署為不起訴處分）所駕駛之車號一００九─ＹＷ
    號自用小客車，一同北上前往設址於桃園縣中壢市○○○路
    一號之陽岡公司。嗣九十九年三月三十日下午十七時許，於
    抵達陽岡公司後，王顯正隨即以其使用之門號000000
    0000號行動電話分別於下午十七時二十七分三十三秒、
    十七時四十一分四十九秒、十七時四十八分二十一秒、十七
    時四十八分二十二秒、十七時五十分四十八秒、十九時四十
    九分三秒、十九時五十分十九秒，多次與王瑞宏所使用之門
    號0000000000號行動電話聯繫，而於王瑞宏、綽
    號「小傑」之成年男子、另一真實姓名年籍不詳之成年男子
    埋伏於陽岡公司外以觀察李鴻鉅出入情形並等候李鴻鉅下班
    之時，由王顯正再次告知王瑞宏李鴻鉅所駕駛車輛之車型，
    以俟李鴻鉅返家前往停車場取車之際，共同毆擊李鴻鉅。迨
    於九十九年三月三十日晚間二十時四十分，當李鴻鉅自陽岡
    公司下班果至停車場取車時，王瑞宏旋即依王顯正之指示因
    而確認係李鴻鉅本人後，隨即推由綽號「小傑」之成年男子
    、另一真實姓名年籍不詳之成年男子以身體阻擋李鴻鉅之去
    路，再由王瑞宏持於現場撿拾非其所有之塑膠棒一支毆打李
    鴻鉅，造成李鴻鉅因此受有前臂挫傷、大腿挫傷、脛骨閉鎖
    性骨折及肘挫傷等身體傷害。經李鴻鉅報警後，由警依現場
    監視器拍得之車號，追查詹旻後，再由詹旻之供述，始
    陸續偵悉上情。
二、案經桃園縣政府警察局中壢分局報請臺灣桃園地方法院檢察
    署檢察官偵查後起訴。
    理  由
壹、證據能力部分：
一、按被告之自白，非出於強暴、脅迫、利誘、詐欺、疲勞訊問
    、違法羈押或其他不正之方法，且與事實相符者，得為證據
    ，刑事訴訟法第一百五十六條第一項定有明文。查本件被告
    王瑞宏於警詢、偵查時、原審審理及本院審理中之所為不利
    於己之供述，被告王瑞宏及其選任辯護人於本院審理中均表
    示：沒有意見，同意作為證據等語（詳本院一百年八月二十
    二日準備程序筆錄第五頁及本院一百年九月十四日審判筆錄
    第十一頁），故被告王瑞宏前揭任意性供述，自得作為證據
    。
二、證人即被告王瑞宏於警詢之陳述，無證據能力：
    按被告以外之人於檢察事務官、司法警察官或司法警察調查
    中所為之陳述，與審判中不符時，其先前之陳述具有較可信
    之特別情況，且為證明犯罪事實存否所必要者，得為證據，
    刑事訴訟法第一百五十九條之二定有明文。本件證人即被告
    王瑞宏於警詢時之陳述，因被告王顯正及其選任辯護人於本
    院準備程序時及審理中（詳本院一百年八月二十二日準備程
    序筆錄第五頁及本院一百年九月十四日審判筆錄第十一頁至
    第十二頁），皆否認其證據能力，且不符合前開規定，應認
    無證據能力。
三、末按被告以外之人於審判外之言詞或書面陳述，除法律有規
    定者外，不得作為證據，刑事訴訟法第一百五十九條第一項
    定有明文；同法第一百五十九條之五規定被告以外之人，於
    審判外之陳述，雖不符前四條（指第一百五十九條之一至第
    一百五十九條之四）之規定，而經當事人於審判程序同意作
    為證據，法院審酌該言詞陳述或書面陳述作成時之情況，認
    為適當者亦得為證據。而所謂「審酌該陳述作成時之情況，
    認為適當」者，係指依各該審判外供述證據製作當時之過程
    、內容、功能等情況，是否具備合法可信之適當性保障，加
    以綜合判斷而言（詳最高法院九十四年度台上字第三二七七
    號判決意旨、第五八三０號判決意旨）。本判決下列除上述
    其他所引用之各該被告以外之人於審判外之陳述（含書面陳
    述），雖屬傳聞證據，惟當事人即被告王顯正、王瑞宏及其
    二人之選任辯護人於本院審判期日中均表示同意作為證據而
    不予爭執（詳本院一百年八月二十二日準備程序筆錄第五頁
    及本院一百年九月十四日審判筆錄第三頁至第十一頁），本
    院審酌結果，認上開證據資料製作時之情況，尚無違法不當
    及證明力明顯過低之瑕疵，亦認為以之作為證據應屬適當。
    揆諸前開規定，爰依刑事訴訟法第一百五十九條之五規定，
    認前揭證據資料均有證據能力。
貳、實體部分：
一、上揭被告王瑞宏偕同綽號「小傑」之成年男子、另一真實姓
    名年籍不詳之成年男子，在陽岡公司停車場，由被告王瑞宏
    持地上撿拾之塑膠棒毆打告訴人李鴻鉅造成告訴人李鴻鉅受
    有如事實欄一所示傷害等情，業據被告王瑞宏迭於警詢（詳
    偵字第一七四四五號卷第十三頁至第十八頁）、偵查時（詳
    偵字第一七四四五號卷第八二頁至第八四頁、第一六四頁至
    第一六六頁）及原審（詳審易字第二一二七號卷第二四頁、
    易字第三八八號卷第二六頁）、本院審理中（詳本院一百年
    八月二十二日準備程序筆錄第二頁至第三頁、本院一百年九
    月十四日審判筆錄第十三頁）均坦承不諱；至被告王顯正則
    坦承原係陽岡公司派駐於廈門工廠之副總經理，兩人為支付
    大陸廠商貨款及薪資問題而發生糾紛，九十九年三月二十二
    日由大陸地區返回臺灣後，於與姪子即被告王瑞宏聚會之際
    ，被告王瑞宏有表示要替被告王顯正出氣，被告王瑞宏從未
    見過告訴人李鴻鉅，當時被告王顯正有向被告王瑞宏提及告
    訴人李鴻鉅之長相、特徵及所駕駛之休旅車類型，九十九年
    三月三十日下午十七時二十七分三十三秒、十七時四十一分
    四十九秒、十七時四十八分二十一秒、十七時四十八分二十
    二秒、十七時五十分四十八秒、十九時四十九分三秒、十九
    時五十分十九秒，被告王顯正有以其使用之門號00000
    00000號行動電話多次與被告王瑞宏所使用之門號00
    00000000號行動電話聯繫等情（詳本院一百年八月
    二十二日準備程序筆錄第二頁至第三頁稱：「因為公司經營
    與告訴人發生糾紛，而王瑞宏是我的姪子。九十九年三月三
    十日前一星期左右，我只是與親友聚餐時，王瑞宏有問我告
    訴人的長相、特徵，我只是告訴他大致的長相，我只有跟他
    說告訴人開跟我一樣的休旅車，．．後來我問他你問這些做
    什麼，他說要幫我出氣，我還說不要這樣做，因為我只是與
    告訴人之間財務糾紛而已。（問：你所使用的是00000
    00000的門號？）是。（問：九十九年三月三十日大概
    在下午五時二十七分、四十一分、四十八分、五十分、七時
    四十九分、五十分你有用上開門號與王瑞宏所使用的000
    0000000的行動電話通話，是否如此？）有通話。當
    時王瑞宏是問我回去掃墓的事情，後來他打電話說要來中壢
    找我，我說不要，你喝酒來找我做什麼，且我當時人也不在
    中壢。（問：王瑞宏是否認識告訴人？）不認識，以前也沒
    有看過告訴人。」等語），惟矢口否認有何共同傷害之犯行
    ，辯稱：在與王瑞宏聚會時，王瑞宏說要去幫我出氣，我還
    告訴王瑞宏你不要這樣做，至於九十九年三月三十日與王瑞
    宏通電話，當時是王瑞宏問我要回去掃墓的事云云（詳本院
    一百年八月二十二日準備程序筆錄第三頁及本院一百年九月
    十四日審判筆錄第十三頁）。然查：
（一）上揭傷害之事實，業據被告王瑞宏供承在卷，核與：
  １、告訴人李鴻鉅於警詢時證稱：我於九十九年三月三十日二
      十時四十分許，在桃園縣中壢市○○○路一號內遭人毆打
      ，當時我剛下班，突然就有三名男子攔住我去路，其中一
      名男子手持塑膠棒直接往我身上毆打，另二名男子在旁邊
      圍著我，看我被打，打完我後就離開了，我受傷後在桃園
      醫院就診，有驗傷單，經警方提供王瑞宏之檔案照片供我
      指認，王瑞宏就是九十九年三月三十日二十時四十分許至
      桃園縣中壢市○○○路一號毆傷我的人等語（詳偵字第一
      七四四五號卷第二八頁至第二九頁、第三十頁）；告訴人
      李鴻鉅於偵查中結證稱：九十九年三月三十日晚間八點半
      過一點，我下樓，到了停車場一開車門，就有三個人衝進
      來打我，其中一人拿了一根有韌性的塑膠材質，白色或是
      淺黃色的東西打我，另外兩人把我圍住不讓我離開，打的
      時候，我有問為何打我，但該三人不理我，最後我聽到「
      走了」該三人就走了。王瑞宏就是動手的人，我可以確定
      ，因為停車場有燈，而且王瑞宏站的位置離我很近，我看
      到王瑞宏的眼神，我一輩子都會記得等語（詳偵字第一七
      四四五號卷第一五七頁）。
  ２、證人詹旻於警詢時證稱：我於九十九年三月三十日二十
      時四十分，人在桃園縣中壢市，我當時是載朋友前往。我
      載綽號「阿宏」即王瑞宏、及另外二名「阿宏」的朋友前
      往。是開我女朋友林家榆所有的一００九─ＹＷ號自小客
      車前往的。當天載到「阿宏」等人後便直接上高速公路，
      然後接著的路都是「阿宏」跟伊說要怎麼走的，到一處我
      不知道的地方後便跟我說在附近繞一下，然後到一間便利
      商店附近，「阿宏」就跟另外二個人下車，接著我就在車
      上睡覺，過了大約一個多小時，「阿宏」等人才回來。我
      只知道有人拿黃色塑膠棒的東西前往，但是我不知道那是
      什麼東西。「阿宏」等人只有跟我說去一趟中壢找人。「
      阿宏」等人毆打李姓被害人時我沒有在場。我也沒有打人
      等語（詳偵字第一七四四五號卷第二一頁至第二二頁）。
      均相符。
  ３、並有卷附監視器錄影畫面翻拍照片、車籍資料查詢、通聯
      調閱查詢單、告訴人李鴻鉅傷勢照片、行政院衛生署桃園
      醫院九十九年九月十五日桃醫病歷字第０九九０００八八
      一三號函附告訴人李鴻鉅之病歷資料影本暨衛生署桃園醫
      院第0000000號診斷證明書影本、中華電信資料查
      詢、遠傳電信資料查詢、遠傳電信雙向通聯資料查詢各一
      份等可資佐證（詳偵字第一七四四五號卷第三三頁、第三
      四頁、第三六頁至第四九頁、第五三頁至第六二頁、第九
      二頁至第一００頁、第一五一頁至第一五四頁、第一六一
      頁、第一七八頁至第一八一頁、第一八二頁、第一八三頁
      至第一八四頁），足認被告王瑞宏前揭具任意性之自白，
      核與事實相符，堪認被告王瑞宏確有於事實欄一所示之時
      、地，夥同姓名年籍不詳、綽號「小傑」之成年男子及另
      一真實姓名年籍不詳之成年男子共同傷害告訴人李鴻鉅之
      事實。
（二）被告王顯正雖否認有何共同傷害之犯行，被告王瑞宏復迴
      護被告王顯正而證稱：被告王顯正沒有叫我去，是我自己
      想替被告王顯正出氣，被告王顯正叫我不要修理李鴻鉅，
      被告王顯正告訴我不要亂來，王顯正有勸阻我不要去找李
      鴻鉅麻煩，被告王顯正沒有叫我去毆打李鴻鉅云云（詳偵
      字第一七四四五號卷第十八頁、第一六五頁至第一六六頁
      、易字第三八八號卷第十八頁）。然查：
  １、被告王瑞宏與告訴人李鴻鉅，素無仇隙，且從未謀面等情
      ，此據被告王顯正自承在卷（詳本院一百年八月二十二日
      準備程序筆錄第三頁），核與被告王瑞宏所證情節一致，
      被告王顯正於九十九年三月二十二日由大陸地區返回臺灣
      後，於與被告王瑞宏聚會之際，曾提及與告訴人李鴻鉅之
      糾紛，當時被告王瑞宏有表示要替被告王顯正出氣，被告
      王顯正則於該次聚會中告知被告王瑞宏有關告訴人李鴻鉅
      之長相、特徵及所駕駛休旅車之車型等節，亦據被告王顯
      正供承在卷（詳本院一百年八月二十二日準備程序筆錄第
      二頁至第三頁），核與被告王瑞宏於偵查中結證之情節一
      致（詳偵字第一七四四五號卷第一六五頁稱：「在打李的
      前一個星期，我叔叔有跟我講他在大陸被李欺負，所以我
      有問，李長什麼樣子，．．（問：王顯正是不是有告訴你
      李開什麼車？）在王顯正告訴我他在大陸被欺負那次吃飯
      時，他就有跟我說李開什麼車了。（問：你問王顯正李長
      什麼樣子、開什麼車時，王顯正有無問你，你問這個幹嘛
      ？）有，我直接說，這個人這麼惡質，不然我找人來修理
      他，．．」等語），則被告王瑞宏與告訴人李鴻鉅從未見
      面，亦無仇隙，被告王瑞宏於與被告王顯正聚會之際，已
      表明要教訓告訴人李鴻鉅，則倘如被告王顯正所辯沒有叫
      被告王瑞宏去教訓告訴人李鴻鉅，又為何被告王顯正要於
      該次聚會中向被告王瑞宏描述告訴人李鴻鉅之長相、特徵
      ，所駕駛之車型種類使被告王瑞宏得確認告訴人李鴻鉅以
      資教訓？
  ２、被告王顯正係使用門號0000000000號行動電話
      ，而被告王瑞宏則係使用門號0000000000號行
      動電話，上開被告王瑞宏之行動電話基地臺位置於九十九
      年三月三十日下午十七時許，即由新竹市北區往北至陽岡
      公司地點附近之桃園縣中壢市○○○路二十八之一號七樓
      附近，此有被告王瑞宏前述門號之遠傳電信資料查詢在卷
      可稽（詳偵字第一七四四五號卷第一八三頁），而被告王
      顯正所使用之前述門號則於被告王瑞宏夥同綽號「小傑」
      之成年男子、另一真實姓名年籍不詳之成年男子埋伏於陽
      岡公司附近時，即多次與被告王瑞宏所使用之門號於九十
      九年三月三十日下午十七時二十七分三十三秒、十七時四
      十一分四十九秒、十七時四十八分二十一秒、十七時四十
      八分二十二秒、十七時五十分四十八秒、十九時四十九分
      三秒、十九時五十分十九秒聯繫，復為被告王顯正、王瑞
      宏於本院供明在卷，並有前述被告王瑞宏行動電話門號之
      遠傳電信資料查詢（詳偵字第一七四四五號卷第一八二頁
      至第一八四頁）及被告王顯正前述行動電話之中華電信資
      料查詢（詳偵字第一七四四五號卷第一七八頁至第一八一
      頁）存卷可參，又被告王瑞宏就上述電話與被告王顯正聯
      絡之目的，於偵查中結證稱：當時係打電話問叔叔王顯正
      ，李鴻鉅開什麼車，然後叫詹旻載我去陽岡公司那裡（
      詳偵字第一七四四五號卷第八三頁）、當時打電話給王顯
      正有告訴他我要去找李鴻鉅幫他出氣，我打電話給王顯正
      是要請王顯正帶我去找李鴻鉅等語（詳偵字第一七四四五
      號卷第一六五頁至第一六六頁）；被告王瑞宏於原審審理
      時證稱：那時詹旻開車載我由新竹往桃園的路上，快到
      中壢時，我打電話給王顯正，我說叫他帶我去找李鴻鉅，
      我叔叔說他沒空，他說他在臺北，我說我要打李鴻鉅（詳
      易字第三八八號卷第十六頁背面）、我打電話給王顯正時
      ，他就知道我要去打李鴻鉅等語（詳易字第三八八號卷第
      十七頁背面至第十八頁），則被告王顯正於九十九年三月
      二十二日返國後與被告王瑞宏聚會之際，已由被告王瑞宏
      告知其要教訓告訴人李鴻鉅，然於九十九年三月三十日被
      告王瑞宏夥同綽號「小傑」之成年男子、另一真實姓名年
      籍不詳之成年男子埋伏於陽岡公司外，並再次於九十九年
      三月三十日下午通話之電話中，由被告王瑞宏告知要教訓
      告訴人李鴻鉅，惟被告王顯正卻猶於電話中告知被告王瑞
      宏有關告訴人李鴻鉅所駕駛車輛車型以使根本未見過告訴
      人李鴻鉅之被告王瑞宏得以確認攻擊之目標避免誤擊，倘
      係如被告王顯正所辯並未叫被告王瑞宏前去毆打告訴人李
      鴻鉅，又為何被告王瑞宏於電話中再次告知要教訓告訴人
      李鴻鉅，被告王瑞宏卻反而於電話中告知當時埋伏於陽岡
      公司外之被告王瑞宏告訴人李鴻鉅所駕之車型，以俟告訴
      人李鴻鉅下班後由被告王瑞宏加以攻擊？益徵被告王顯正
      所辯沒有叫被告王瑞宏去打告訴人李鴻鉅，當天下午被告
      王瑞宏與其通話之目的係有關要去掃墓的事，非但與被告
      王瑞宏於原審結證之情節不符，亦與常情有違，不足採信
      。稽之被告王顯正於案發前聚會時即有告知被告王瑞宏告
      訴人李鴻鉅駕駛之車輛及長相特徵乙情，業據被告王顯正
      自承在卷，核與證人即同案被告王瑞宏證述相符，而未曾
      相識之被告王瑞宏於案發當日埋伏於陽岡公司外，再次告
      知被告王顯正要教訓告訴人李鴻鉅，被告王顯正再次告知
      被告王瑞宏有關告訴人李鴻鉅所駕車型以俟被告王顯正下
      班取車之際，得以準確覓得告訴人李鴻鉅並加以傷害之，
      堪認被告王顯正就前述傷害犯行有共同犯意聯絡乙節，應
      可認定。
  ３、被告王瑞宏於原審審理時供稱：案發之前，沒有時常與被
      告王顯正聯繫及密切之聯絡，被告王顯正有回來新竹的時
      候，就會來找我吃飯、聊天，次數一年大約二、三次，除
      此之外，沒有其他接觸，平常也很少打電話聯絡，我小時
      候，王顯正沒有跟我一起同住等語（詳偵字第一七四四五
      號卷第二六頁），足見被告王顯正與被告王瑞宏於案發前
      並無時常聯繫及密切之聯絡，然被告王瑞宏卻於夥同綽號
      「小傑」之成年男子、另一真實姓名年籍不詳之成年男子
      埋伏於陽岡公司外以俟告訴人李鴻鉅下班取車之際，被告
      王瑞宏、王顯正二人以電話密集聯絡，倘如被告王顯正所
      辯當時係在電話中談及有關掃墓事宜，又為何要在被告王
      瑞宏伏擊於陽岡公司外等候告訴人李鴻鉅下班時，以行動
      電話密集聯繫？參酌被告王瑞宏業已供稱：當時係要問告
      訴人李鴻鉅的車型等語（詳偵字第一七四四五號卷第八三
      頁），益見被告王顯正所辯聯絡之目的係為掃墓乙節，不
      足採信。
  ４、觀諸被告王瑞宏於初次經警通知到局時，從未提及被告王
      顯正（詳偵字第一七四四五號卷第十四頁至第十五頁），
      則果如被告王瑞宏之證述，被告王顯正有勸阻被告王瑞宏
      不得毆打告訴人李鴻鉅，則被告王顯正為何於初次警詢時
      ，刻意隱瞞有關被告王顯正之細節，進而捏編行車糾紛之
      傷害動機，足見本件傷害犯行，當非如被告王瑞宏所述，
      與被告王顯正渺不相涉，堪徵被告王瑞宏之上開證述，當
      係迴護被告王顯正之詞，並不足採。
  ５、被告王瑞宏之上開證詞，將影響被告王顯正於本案中是否
      成立傷害罪，與被告王顯正具利害關係至甚，而觀諸被告
      王顯正與被告王瑞宏屬堂叔姪之親屬關係，此據被告王瑞
      宏、王顯正二人均供述明確，被告王瑞宏未免有袒護被告
      王顯正之動機，且其上開證詞除與經驗法則有違者外，證
      明力亦極為薄弱，已說明如上，故尚難採為對被告王顯正
      有利之認定。
（三）證人即告訴人李鴻鉅於警詢時證稱：我與王顯正於九十九
      年三月二十二日十四時許有發生口角，王顯正原是我公司
      派駐在廈門工廠的副總經理，九十六年三月份至九十九年
      間王顯正虧了公司很多錢，後來沒有辦法支付大陸廠商的
      貨款，當中都是我從臺灣匯錢過去給王顯正支付廠商貨款
      ，後來因為中國大陸在管制炒作外匯，所以導致現金無法
      匯入，我跟王顯正說請王顯正跟大陸廠商談是否可以先支
      付四成貨款，接著王顯正就回臺灣，並於叫人打我時前一
      星期左右，簡健仁與王顯正至陽岡公司內跟我叫囂，臨去
      時跟我講叫我準備找律師等語明確（詳偵字第一七四四五
      號卷第二九頁、第八九之一頁背面）；告訴人李鴻鉅於偵
      訊時結證稱：王顯正是陽岡公司派駐廈門的幹部，因為王
      顯正在大陸虧了公司很多錢，之前王顯正需要錢，公司都
      會匯給王顯正，但後來大陸管制外匯，錢無法匯入，所以
      王顯正自行跑回臺灣，在十九日到三十日期間，王顯正兩
      次都帶著簡健仁到陽岡公司嗆聲，大約在三月二十五日左
      右，談的不歡而散，要離開時，王顯正有講了一些類似要
      我小心一點的話，但我忘記了他實際說什麼，簡健仁也有
      說「你準備找律師吧」等語（詳偵字第一七四四五號卷第
      一五六頁）綦詳，亦與被告王瑞宏於原審審理時結稱：王
      顯正從大陸回來的時候，向我抱怨李鴻鉅欺負王顯正，薪
      水也不給王顯正，還有和李鴻鉅在大陸合買一家公司，然
      後騙王顯正把房子賣給李鴻鉅，又高價賣給別人，公司的
      薪水也不匯過去，害王顯正差點被打，也有欠一些廠商的
      錢，什麼事情都不處理，都叫王顯正處理等語（詳易字第
      三八八號卷第十五頁）屬實，另有卷附被告王顯正之起訴
      狀、合約書影本、存證信函等在卷可佐（詳偵字第一七四
      四五號卷第一０二頁、第一七四頁至第一七六頁），足認
      被告王顯正與告訴人李鴻鉅因公司經營所生之問題，已滋
      嚴重糾紛，被告王顯正確有報復告訴人李鴻鉅之動機。
（四）至被告王顯正之選任辯護人於本院審理時，另以：告訴人
      李鴻鉅指訴被告王顯正教唆傷害，係出自於猜測之方法，
      應不足採信，不得以推測或擬制之方法，以為裁判之基礎
      ，且被告王瑞宏於原審業已結證稱被告王顯正並未叫我去
      修理李鴻鉅云云。然查本件被告王顯正自承在九十九年三
      月二十二日與被告王瑞宏聚會時，由被告王瑞宏告知要教
      訓告訴人李鴻鉅後，猶告知被告王瑞宏告訴人李鴻鉅之長
      相、特徵及車型，另被告王瑞宏於亦於偵查及原審審理中
      證述，於九十九年三月三十日下午與被告王顯正通話之際
      ，有告知要去教訓告訴人李鴻鉅，當時並問被告王顯正告
      訴人李鴻鉅之車型，佐以卷附二人之通聯紀錄，當時被告
      王瑞宏與綽號「小傑」之成年男子、另一真實姓名年籍不
      詳之成年男子已埋伏於陽岡公司外以俟告訴人李鴻鉅下班
      ，顯見被告王瑞宏所為證述不足採信；另本院認定被告王
      顯正有共同傷害之犯行，並非僅憑告訴人李鴻鉅之指訴，
      已調查其他事證以資審認，已說明如上，故辯護人所為前
      述置辯，無從執為有利於被告王顯正之認定。
（五）綜上所述，互核以參，被告王顯正所辯均不足採信。本件
      事證明確，被告王顯正、王瑞宏二人傷害之犯行，堪以認
      定，應予依法論科。
二、按「教唆犯係指僅有教唆行為者而言。如於實施犯罪之際，
    當場有所指揮或教唆他人犯罪而又參加實施行為者，均應以
    共同正犯論。」（詳最高法院三十一年上字第九二０號判例
    意旨）、「教唆犯係指僅有教唆行為者而言，如於實施犯罪
    行為之際，當場有所指揮，且就其犯罪實施之方法，以及實
    施之順序，有所計劃，以促成犯罪之實現者，則其擔任計劃
    行為之人，與加工於犯罪之實施初無異致，即應認為共同正
    ，而不能以教唆犯論。又如在正犯實施前曾參加計劃，其後
    復參加構成犯罪事實之一部者，即屬分擔實施之犯罪行為，
    亦應認為共同正犯，而不能以幫助犯論。」（詳最高法院四
    十五年台上字第四七三號判例意旨）。查被告王顯正於九十
    九年三月二十二日返國後與被告王瑞宏聚會之際，即由被告
    王瑞宏告知要教訓告訴人李鴻鉅時，由被告王顯正告知被告
    王瑞宏關於告訴人李鴻鉅之長相、特徵、所駕車型，而事先
    就被告王瑞宏傷害告訴人李鴻鉅之行為，有所計劃，迄九十
    九年三月三十日下午十七時許，當被告王瑞宏夥同綽號「小
    傑」之成年男子、另一真實姓名年籍不詳之成年男子北上至
    陽岡公司而埋伏於陽岡公司外，以觀察告訴人李鴻鉅出入，
    並等候告訴人李鴻鉅下班之際，再與被告王顯正以電話多次
    聯絡，由被告王顯正告知被告王瑞宏告訴人李鴻鉅平時所駕
    駛車輛車型，以俟告訴人李鴻鉅下班前往停車場取車時，加
    以毆擊等情，均業如前述，則被告王顯正除事先就被告王瑞
    宏傷害告訴人李鴻鉅之行為參與計劃，復於被告王瑞宏帶同
    綽號「小傑」之成年男子、另一真實姓名年籍不詳之成年男
    子於行為現場即陽岡公司外埋伏以等待告訴人李鴻鉅下班返
    家前往停車場拿車時，當場告知告訴人李鴻鉅所駕車輛車型
    ，以使被告王瑞宏於告訴人李鴻鉅下班拿車時，得以攻擊告
    訴人李鴻鉅，則揆諸前述說明，被告王顯正顯係於被告王瑞
    宏、綽號「小傑」之成年男子、另一真實姓名年籍不詳之成
    年男子實施犯罪行為之際，當場有所指示，揆諸前揭說明，
    被告王顯正自應論以共同正犯。是核被告王顯正、王瑞宏二
    人所為，均係犯刑法第二百七十七條第一項之傷害罪，檢察
    官起訴意旨認被告王顯正係犯教唆傷害罪嫌乙節，揆諸上揭
    說明，容有誤會，又按「刑事訴訟法第二百九十二條所謂得
    就起訴之犯罪事實變更檢察官所引應適用之法條，係指法院
    於不妨害事實同一之範圍內，得自由認定事實，適用法律而
    言，故同一殺人事實，檢察官以教唆犯起訴，而法院認為正
    犯或從犯者，仍不妨害事實之同一，即得變更檢察官所引應
    適用之法條。」（詳最高法院三十年上字第一五七四號判例
    意旨），是因檢察官起訴之犯罪事實，與本院所認定之事實
    ，二者之基本社會事實同一，爰依法變更起訴法條。又被告
    王顯正、王瑞宏就上開傷害犯行，與綽號「小傑」之成年男
    子、另一真實姓名年籍不詳之成年男子間，有共同之犯意聯
    絡及行為分擔，應依刑法第二十八條之規定，論以共同正犯
    。
三、原審詳為調查後，認被告王顯正、王瑞宏二人犯罪事實明確
    ，予以論罪科刑，固非無見，惟查：（一）原審於事實欄已
    載明被告王顯正除於九十九年三月二十二日返國後與被告王
    瑞宏聚會時，告知被告王瑞宏有關告訴人李鴻鉅之長相、特
    徵及車型等，除事先參與謀議傷害告訴人李鴻鉅之犯行外，
    另於被告王瑞宏行為當日即九十九年三月三十日抵達陽岡公
    司等候告訴人李鴻鉅下班返家取車時，於其間被告王顯正與
    被告王瑞宏多次以電話通聯，佐以被告王瑞宏於偵查中業已
    經證稱：當時有告知被告王瑞宏要教訓告訴人李鴻鉅，打電
    話給被告王顯正的目的係要問告訴人李鴻鉅的車號等語，足
    見被告王顯正就被告王瑞宏於實施犯罪之際，當場對傷害告
    訴人李鴻鉅之行為有所指示，顯係以其他共犯傷害之行為視
    為自己之行為，足見被告王顯正顯非僅屬教唆傷害犯意而為
    ，應屬共同傷害犯意而為；（二）按刑法上量刑之一般標準
    ，應以行為人之責任為基礎，並審酌一切情狀，尤應注意刑
    法第五十七條所列各款事項，為科刑輕重之標準，諸如犯罪
    之手段、犯罪行為人違反義務之程度、犯罪所生之危險、犯
    罪行為人犯罪後之態度，均應綜合考量；又刑之量定，固為
    實體法上賦予法院得為自由裁量之事項，但此項職權之行使
    ，仍應受比例原則、平等原則、罪刑相當原則之支配，審酌
    刑法第五十七條所列各款應行注意事項及一切情狀為之，使
    輕重得宜，罰當其罪，以符合法律授權之目的，此即所謂自
    由裁量權之內部界限（詳最高法院九十六年度台上字第二三
    五七號、九十七年度台上字第六八七四號判決意旨參照）。
    查本件被告王瑞宏雖自警詢時迄審理中皆坦承犯罪，惟就被
    告王顯正共同傷害之犯行，則為迴護被告王顯正之詞，另被
    告王顯正則自始否認其有傷害犯行，犯後態度不佳，且二人
    迄未與告訴人李鴻鉅達成和解，亦據告訴人李鴻鉅於本院審
    理時陳明在卷（詳本院一百年九月十四日審判筆錄第十四頁
    ），參酌告訴人李鴻鉅因本件傷害之情形，原審所量刑度實
    屬過輕難認妥適，被告王顯正猶執前詞否認犯罪，及被告王
    瑞宏以原審量刑過重為由而提起上訴，雖均無理由，惟檢察
    官上訴意旨指摘原判決量刑不當，則為有理由，且原審復有
    如前述之瑕疵可議，自應由本院予以撤銷改判。爰審酌被告
    王顯正僅因與告訴人李鴻鉅有前述糾紛，不思循正當途徑解
    決，竟圖以暴力報復，而被告王瑞宏與告訴人李鴻鉅素不相
    識，並無仇隙，竟與被告王顯正共同傷害告訴人李鴻鉅，其
    等惡性非輕，已造成告訴人李鴻鉅受有前臂挫傷、大腿挫傷
    、肘挫傷及脛骨閉鎖性骨折等傷害，所生危害非輕，而被告
    王瑞宏雖坦承犯行，惟為迴護被告王顯正之證述，及被告王
    顯正自始猶飾詞否認犯行，以圖輕卸之犯後態度，並考量其
    等均未與告訴人李鴻鉅和解，均未賠償告訴人李鴻鉅之損害
    ，暨斟酌其等之犯罪手段、生活狀況、智識程度等一切情狀
    ，各改量處如主文第二項、第三項所示之刑，並均諭知如易
    科罰金之折算標準，以資懲儆。又被告王瑞宏持以毆打告訴
    人李鴻鉅之塑膠棒一支，係被告王瑞宏於現場所撿拾而非被
    告王瑞宏所有，業據被告王瑞宏供明（詳易字第三八八號卷
    第二十頁背面），復非違禁物，自無從宣告沒收；另被告王
    顯正所持用之搭配門號0000000000號之行動電話
    、被告王瑞宏所持用之搭配門號0000000000號行
    動電話，係供被告王顯正、王瑞宏二人聯絡使用，而非用以
    犯本案傷害毆擊告訴人李鴻鉅所用，亦爰不予宣告沒收，均
    附此敘明。
據上論斷，應依刑事訴訟法第三百六十九條第一項前段、第三百
六十四條、第二百九十九條第一項前段、第三百條，刑法第二百
七十七條第一項、第二十八條、第四十一條第一項前段、刑法施
行法第一條之一第一項、第二項前段，判決如主文。
本案經檢察官王壬貴到庭執行職務。
中    華    民    國   100    年    9     月    28    日
                  刑事第十三庭審判長法  官  蔡新毅
                                    法  官  林秋宜
                                    法  官  曾淑華
以上正本證明與原本無異。
不得上訴。
                                    書記官  黃惠君
中    華    民    國   100    年    9     月    28    日
附錄論罪科刑法條：
刑法第277條第1項
傷害人之身體或健康者，處3 年以下有期徒刑、拘役或1 千元以
下罰金。